【裁判字號】    89,台上,2253
【裁判日期】    890427
【裁判案由】    誣告
【裁判全文】
最高法院刑事判決                              八十九年度台上字第二二五三號
    上  訴  人  台灣高等法院台南分院檢察署檢察官
    被      告  乙  ○
                甲○○
    共      同
    選任辯護人  施登煌律師
右上訴人因被告等誣告案件，不服台灣高等法院台南分院中華民國八十七年三月五日
第二審判決（八十六年度上訴字第二○七六號，起訴案號：台灣雲林地方法院檢察署
八十六年度偵字第五七號），提起上訴，本院判決如左：
    主  文
上訴駁回。
    理  由
按刑事訴訟法第三百七十七條規定，上訴於第三審法院，非以判決違背法令為理由，
不得為之。是提起第三審上訴，應以原判決違背法令為理由，係屬法定要件。如果上
訴理由狀並未依據卷內訴訟資料，具體指摘原判決不適用何種法則或如何適用不當，
或所指摘原判決違法情事，顯與法律規定得為第三審上訴理由之違法情形，不相適合
時，均應認其上訴為違背法律上之程式，予以駁回。又誣告罪之成立，以告訴人所訴
被訴人之事實，完全出於虛構，憑空捏造為要件，若所告尚非全然無因，祇因缺乏積
極證據，以致不能證明其所訴事實為真實，縱被訴人不負刑責，倘無積極證據證明其
確係故意虛構者，尚難遽以誣告論罪。本件原判決以公訴意旨指被告乙○、甲○○係
夫妻關係，均明知吳茅（乙○之弟）未於民國八十五年六月二十五日下午一時許，在
雲林縣四湖鄉○○村○○路二十三巷四十五號，辱、傷害甲○○，竟共同意圖使吳
茅受刑事處分，由甲○○具狀向台灣雲林地方法院檢察署告訴吳茅公然侮辱及傷害。
嗣經原審判決吳茅無罪確定，因認被告等共同犯有刑法第一百六十九條第一項之誣告
罪云云。業於理由內說明：被告等為夫妻，而乙○與告訴人吳茅係屬兄弟關係、雖共
同居住於雲林縣四湖鄉○○村○○鄰○○路二十三巷四十五號閩式三合院內，惟被告
等與吳茅平日相處不睦，雙方及其家人，曾因互控傷害，經法院判處罪刑，顯見雙方
嫌怨已深。本件案發時雙方復因細故爭吵，並互相攻擊受傷，但因案發當時除被告等
及吳茅外，並無其他人在場目擊發生經過情形，兼以嗣後雙方刻意誇大渲染對方過錯
，並隱匿對己不利之事實，而甲○○之傷情，亦有全生醫院案發當日即八十五年六月
二十五日出具之驗傷診斷書影本一份附卷可稽。從而被告等告訴吳茅公然侮辱及傷害
罪嫌，雖經法院判決無罪確定，亦難認被告等憑空捏造，僅因缺乏其他目擊證人，致
吳茅之犯罪不能證明，予以諭知無罪。故顯無積極證據證明被告等有故意虛構，而為
申告，自難遽以誣告罪相繩。因而撤銷第一審論處被告等共同意圖他人受刑事處分，
向該管公務員誣告罪刑，改判諭知被告等無罪，已於判決內詳述其論斷所憑之證據及
認定之理由，從形式上觀察，核無違背法令之情形存在。上訴意旨，對於原判決上開
論斷，謂原判決有應於審判期日調查之證據未予調查云云，對事實審法院取捨證據與
自由判斷證據證明力之審判職權行使，漫指其為違背法令，再為單純事實上之爭執，
要非適法之第三審上訴理由。其上訴違背法律上之程式，應予駁回。
據上論結，應依刑事訴訟法第三百九十五條前段，判決如主文。
中      華      民      國    八十九    年      四      月    二十七    日
                              最高法院刑事第四庭
                                  審判長法官  黃  劍  青
                                        法官  劉  敬  一
                                        法官  林  增  福
                                        法官  楊  商  江
                                        法官  邵  燕  玲
      右正本證明與原本無異
                                              書  記  官
中      華      民      國    八十九    年      五      月      三      日


司法院資訊處製作；財團法人民間司法改革基金會備份。
